臺灣臺中地方法院刑事判決　　　　　　　 96年度訴字第259號
公　訴　人　臺灣臺中地方法院檢察署檢察官
被　　　告　庚○○原名蔡俊偉.
選任辯護人　鄭志明律師
上列被告因殺人未遂案件，經檢察官提起公訴（95年度偵字第
11102號），本院判決如下：
    主    文
庚○○共同殺人未遂，處有期徒刑拾貳年。
    犯罪事實
一、庚○○（原名蔡俊偉，以下同）曾於民國九十四年十一月間
    某日，至乙○○任職幹部之「採紅玲酒店」（位於臺中市○○路與寧夏路口）消費而簽帳約新臺幣（下同）一萬元左右
    ，日後並由乙○○先行代墊，庚○○則拖欠一個多月尚未返
    還。嗣於九十四年十二月二十七日凌晨四時許，庚○○在臺
    中市○區○○路一Ｏ九號九樓某酒店內飲酒作樂時，巧遇乙○○、甲○○、戊○○、張竣凱、己○○等人，乙○○遂向
    庚○○催討該積欠之債務，庚○○乃與其朋友一名、乙○○
    、甲○○等人至該層樓空包廂內商談還錢事宜，乙○○同意
    讓庚○○展延至九十五年一月十日清償，談妥後即分別回各
    自之包廂唱歌喝酒，迄同日凌晨五時許，該酒店幹部綽號「
    小黑」者等人因見庚○○包廂之人愈來愈多，且俟後聚集在
    酒店外欲找乙○○等人尋釁，遂緊急將此情告知乙○○、甲○○等人，乙○○、甲○○遂與戊○○、張竣凱、己○○等
    人旋搭乘電梯下樓離開酒店，庚○○與綽號「山豬」、「文
    忠」（另由檢察官偵辦中）等姓名、年籍不詳之二十餘名成
    年男子，已糾集在臺中市○區○○路一Ｏ九號酒店所屬大樓
    前（近柳川西路處）意欲對乙○○等人施以暴力攻擊，並在
    見乙○○等人下樓後，該二十餘名成年男子即分持球棒、棍
    棒及磚塊等物由柳川西路往民生路方向朝乙○○等人所在位
    置奔去，庚○○亦駕駛車牌號碼Ｂ9－6515號自用小客車由
    柳川西路往民生路方向急駛衝向乙○○等人所在位置，乙○○等人見狀立即分散逃逸，戊○○則在逃跑過程中因速度較
    慢而落單，詎庚○○竟與綽號「山豬」、「文忠」等二十餘
    名姓名不詳之成年男子共同基於殺人之故意，由庚○○駕駛
    車牌號碼Ｂ9－6515號自用小客車高速衝撞戊○○，戊○○
    遭撞擊騰空後當場倒地不起，庚○○又與綽號「山豬」、「
    文忠」等真實姓名不詳之二十幾名成年男子圍繞在旁，並由
    其中數名成子男子持球棒、棍棒及磚塊等物朝戊○○之頭部
    及身體軀幹毆打約一分鐘，致使戊○○受有頭部外傷合併廣
    泛性腦神經軸突受損、右側顏面骨骨折、左側脛骨骨折、身
    體多處挫擦傷及骨折等傷害，並直到戊○○無法動彈方才罷
    手及一哄而散。戊○○經附近民眾報警緊急送衛生署臺中醫
    院施行開顱手術及減壓術等急救手術後，才倖免於難，庚○○等人之殺人犯行因而未能得逞。
二、案經戊○○之母丙○○訴由臺中市警察局第一分局報請臺灣
    臺中地方法院檢察署檢察官偵查起訴。
    理　　　由
壹、關於證據能力部分
    按被告以外之人於審判外之言詞或書面陳述（即學理上所謂
    之「傳聞證據」），依刑事訴訟法第一百五十九條第一項之
    規定，除法律有規定者外，原則上雖無證據力，但若符合同
    法第一百五十九條之一至第一百五十九條之五所規定之情形
    者（即所謂傳聞法則之例外情形），仍例外具有證據能力，
    非謂被告以外之人於審判外之言詞或書面陳述，均一律無證
    據能力。本件證人乙○○、張竣凱、己○○及甲○○之警詢
    筆錄及偵查中之陳述內容，雖屬審判外之陳述，惟非一律無
    證據能力。本案有關之證據能力茲分述如下：
(一)、按被告以外之人於偵查中向檢察官所為之陳述，除顯有不可
    信之情況者外，得為證據，刑事訴訟法第一百五十九條之一
    第二項定有明文。證人丙○○（即被害人戊○○之母親）、
    乙○○、張竣凱、己○○、甲○○於偵查中向檢察官所為之
    陳述，均經檢察官諭知具結之義務及偽證之處罰後具結，且
    檢察官亦無何違法取供之顯不可信之情況，依上開規定，自
    有證據能力。
(二)、復按被告以外之人於審判中，因身心障礙致記憶喪失或無法
    陳述者，其於檢察事務官、司法警察官或司法警察調查中所
    為陳述，經證明具有可信之特別情況，且為證明犯罪事實之
    存否所必要者，得為證據，刑事訴訟法第一百五十九條之三
    第二款亦有明文。證人乙○○於審判中，因一氧化碳中毒、
    泌尿道感染之病因，產生認知功能部分障礙及類巴金森氏症
    ，致其日常生活事務均需專人予以協助，於九十六年三月三
    十一日進住臺南縣私立欣園老人養護中心，此有奇美醫院柳
    營分院診斷證明書一份、臺南縣私立欣園老人養護中心證明
    書一份附於本院卷可按，顯見證人乙○○於本院審判中，已
    因身心障礙致其無法到庭陳述，且證人乙○○於警詢中所為
    之陳述，並無警員違法取證或其他瑕疵之情形存在，復於案
    發後數日之九十五年一月四日由警員所詢問製作，距離案發
    時間甚近，則證人之記憶應尚屬清晰，其所為之陳述具有可
    信之特別情況，亦為證明犯罪事實之存否所必要，依上開規
    定，應有證據能力。
(三)、又按被告以外之人於審判外之陳述，雖不符合刑事訴訟法第
    一百五十九條之一至第一百五十九條之四條之規定，而經當
    事人於審判程序同意作為證據，法院審酌該言詞陳述或書面
    陳述作成之情況，認為適當者，亦得為證據，刑事訴訟法第
    一百五十九條之五第一項定有明文。證人林惠瑩（即被告之
    母）及邱繼平於警詢時之陳述，雖均為被告以外之人於審判
    外之陳述，惟被告及其選任辯護人對於上開證據之證據能力
    業已表明「無意見」，即屬同意作為證據，且上開警詢筆錄
    之製作復無違法取證或其他瑕疵之情形存在，依上開規定，
    自有證據能力。
貳、實體判決理由部分
一、訊據被告庚○○矢口否認有何殺人未遂之犯行，辯稱：其未
    在酒店內遇到乙○○他們，且其未積欠乙○○酒店簽帳之代
    墊款項，自未與乙○○談債務的事，也未找人在酒店樓下滋
    事，當時樓下太亂，其也不知道發生什麼事情，其是下樓後
    看到一群人，其不認識那群人，那群人在我車子的旁邊，我
    剛好要開車出來，結果倒車出來要往前開時，有人朝其衝過
    來，所以其才撞到他，因為其當時有喝酒，所以就趕快離開
    現場，如果因為其有不小心撞到人，其願意負責云云。被告
    之選任辯護人亦為被告辯護稱：(一)、案發當晚，被告係與友
    人前往上開地點包廂喝酒唱歌，過程平和，並未與人發生爭
    吵或爭執，且被告與戊○○在案發前互不認識，亦無仇恨嫌
    隙，被告並無殺害戊○○之動機。(二)、當被告離開上開酒店
    時，在樓下發現對峙兩方數人各持棍棒、劍拔弩張，為免無
    辜波及，旋欲駕駛停放在大樓旁之Ｂ9－6515號自用小客車
    離開，此時雙方業已群起互毆，被告刻才發動，此時一名男
    子持刀突然衝出對向而來，被告來不及反應才擦撞此人。而
    此人若確為戊○○無訛，則被告在現場數人互毆且棍棒齊飛
    之情況下，基於正當防衛及緊急避難之意思，因而駕車離開
    現場致不慎擦撞戊○○，依法應屬不罰。(三)、被告並不認識
    綽號「山豬」、「文忠」及其他二十名男子，被告並沒有出
    手毆打及共同殺害戊○○，倘若被告若真的有撞到戊○○的
    話，願意與戊○○及其家屬處理。(四)、依被告案發當日使用
    之0000000000號行動電話通聯紀錄顯示，被告在案發凌晨四
    時至五時之間，僅有接發各一通電話，顯見被告並未唆使二
    十餘名男子前往案發地點聚眾尋釁等語。惟查：
(一)、上開犯罪事實，業據被害人戊○○於本院審理時證稱：「（
    是否可以講當天被車撞到及被打的情況？）我只知道有被撞
    到的感覺。」、「當時已經唱完歌要離開，走到大門的外面
    地方，看見有很多人，他們拿棒球棍的東西，我就看到我的
    朋友在跑，我看到張竣凱在跑，印象中我想要跑的時候就來
    不及了，後面的印象就很模糊。」、「（是否知道被什麼東
    西撞到？）我忘記了，我只知道有騰空再落地的感覺。」、
    「（當時你是背面或後面、正面被撞到？）我不知道。」、
    「（在現場是否有看到車子？）我不知道。」、「（是否有
    被打？）我只記得有騰空之事，以後的事情就不記得了。」
    、「（當天有看到很多人拿球棒，是否可以說出有多少人？
    ）一群人，應該有二、三十人。」、「我聽到他們說不要跑
    及罵髒話。」、「（你在樓下的時候，手上有無拿什麼東西
    ？）沒有。」、「（警卷照片上你倒地時，手上握藍色的長
    條物是什麼東西？）我不知道那是什麼東西，因為我是空手
    下樓的。」等語明確，且核與下列證人之證詞相符：
１、證人乙○○於偵查中證稱：「九十四年十二月二十七日在民
    生路酒店碰到他，跟他要酒錢，因為錢我已經代墊。」、「
    結果蔡俊偉（即庚○○，下同）口氣不好，他認為沒有多少
    錢，所以非常不高興。」、「幹部小黑過來跟我說，蔡俊偉
    那幫人陸續上來店裏，越來越多，叫我們先離開。」、「蔡
    俊偉一幫人約二十幾人還有二台車開過來酒店門口。」、「
    有一下子，他們就衝過來，我躲在鵝肉店內。」、「蔡俊偉
    開車撞戊○○，那台車是白色車，．．．戊○○被撞後，一
    群人過去打他。」、「那台車我確定是蔡俊偉的，應該是蔡
    俊偉開的。」等語；及於警詢時證稱：「綽號阿偉之男子駕
    駛豐田白色系轎車衝撞戊○○使他身體飛起後倒地，便遭一
    群人持棍棒圍毆傷害。」、「現場除綽號阿偉之男子駕駛豐
    田白色系轎車衝撞戊○○使他倒地外，尚有綽號山豬、文忠
    與一群（約二、三十人）手持棍棒之類之兇器待戊○○倒地
    後再以棍棒連續對其頭部與腳部猛力揮打。」、「現場我只
    認阿偉，其他人我也只知綽號山豬、文忠之男子。」、「阿
    偉叫蔡俊偉」、「在台中市○區○○路一Ｏ九號前，突然約
    有一群二十人左右之男子，分持棍棒朝我們衝過來要毆打我
    們，．．而戊○○因落單在逃跑過程中，就遭蔡俊偉駕駛一
    輛白色豐田汽車撞倒，隨即遭一群二十人左右之男子，分持
    棍棒朝戊○○的頭部毆打。」、「當時我們各自逃跑時，我
    當時逃到對面商家內，我當時有躲在一旁偷看，所以我有看
    到戊○○因落單在逃跑過程中，就遭蔡俊偉駕駛一輛白色豐
    田汽車撞倒，隨即遭一群二十人左右之男子，分持棍棒朝戊○○的頭部毆打。」等語。
２、證人甲○○於本院審理時證稱：「當時我們在一樓準備要離
    開，．．．蔡俊偉與他朋友約十幾個、二十幾個人在樓下等
    我們，有開三台車，他們就一起衝過來要打我們，只有蔡俊
    偉開白色ＴＯＹＯＴＡ衝過來，他是跟在那些人的後面速度
    很快，朝我們的正前方衝過來，戊○○也有跑，可能跑得比
    較慢，所以蔡俊偉的車就撞到戊○○，衝過來的那些人有人
    拿球棒、．．磚塊，戊○○被撞倒地之後，那些人就拿球棒
    、．．磚塊對著戊○○打。」、「店裏的幹部，有到包廂告
    訴我們說蔡俊偉好像找他的朋友在樓下等我們，所以我們就
    趕快結帳離開，結果到樓下時，就看到一群人在等我們。」
    、「（該幹部叫什麼名字？）阿漢。」、「小黑也有說，還
    有另外一位，他們是同時進入包廂告訴我們。」、「到樓下
    時就有人衝過來要打我們了。」、「（撞到戊○○的駕駛是
    否有看清楚是何人？）我下樓站在門口的時候，有看到蔡俊
    偉坐上白色ＴＯＹＯＴＡ自小客車的駕駛座，過沒多久，人
    及車就撞過來，戊○○就被白色的ＴＯＹＯＴＡ撞到，當時
    是很短的時間。」、「（你在警察局與偵查時所述是否實在
    ？）實在。」等語；及於偵查中證稱：「原先談好酒錢後各
    自喝酒，但是過半小時後，酒店幹部跟我們說趕快跑，因為
    蔡俊偉他們人越來越多。」、「戊○○因為跑得比較後面，
    被車撞到，車子是白色豐田車。」、「（戊○○有無被打？
    ）他先被車撞，其他人拿球棒衝過來打他，．．．他被一群
    人打約一分鐘左右，我確定那裏面有蔡俊偉，因為在酒店談
    酒債就見過面，蔡俊偉是開車撞戊○○的人。」等語。
３、證人己○○於本院審理時證稱：「．．有很多人衝過來，有
    開車的，有的人用跑的，很多人拿棍子。」、「（你看到很
    多人衝過來是從哪個方向衝過來？）從水溝旁邊那條路即柳
    川西路，他們是從我後面衝過來。」、「因為很多人還有拿
    棍子，幾乎都有拿棍子。」、「我在跑的過程中有聽到碰撞
    聲，但我不知道撞到什麼，我好像沒有回頭看，就繼續往前
    跑，因為事隔已久，我現在不太記得，我只知道有東西被撞
    到。」、「我所講的碰撞聲，是指車子碰到東西的聲音。」
    、「（下樓之後，看到有多少人朝你們這邊衝過來？）很多
    人，數目我不確定，至少有超過十個。」等語；及於偵查中
    證稱：「我在跑的過程中知道有人被車撞。」等語。
４、證人張竣凱於本院審理時證稱：「我們走出去外面，要到Ｋ
    ＴＶ樓下便利商店對面的鵝肉攤旁邊牽車，在ＫＴＶ大門口
    突然看到有一些人從柳川西路那邊自我們右後方來衝出來，
    我看到他們手上都有拿東西，因為當時很暗沒有路燈，所以
    我只有看到有人拿球棒，當時我見他們一群人朝我們衝過來
    ，我們就跑了。」、「在ＫＴＶ大門口，看到約二十人。」
    、「我們從門口出來走幾步，他們看到就衝過來。」、「我
    跟己○○在跑的時候，有看到一部白色好像是豐田自小客車
    （前擋風玻璃破掉）在追我們二個。」等語；及於偵查中證
    稱：「我們是往前走到中華路旁邊的水溝時，他們就手持棍
    棒攻擊我們，我看到他們過來我就先跑了，沒有被打到，戊○○應該是來不及逃跑被打了。」、「途中我也有被白色轎
    車追。」等語。
５、證人丙○○於偵查中證稱：「醫院有為戊○○做開顱手術，
    並要我們簽病危通知。」等語。
    並有衛生署台中醫院診斷證明書影本七份、衛生署台中醫院
    九十五年八月二日中醫歷字第0950006901號函附之病歷及病
    歷摘要各一份、照片八張、警繪刑案現場繪製圖一份、現場
    照片標識位置圖一份、監視器擷取照片影本四張在卷可稽。
    顯見被害人戊○○係在不及閃躲及反應之情況下，即遭被告
    所駕自小客車高速衝撞後騰空倒地，倒地後復遭被告之夥眾
    二十餘名成年男子中數人分持球棒、棍棒、磚塊等器物毆擊
    頭部等身體部位，被害人戊○○並因而受有頭部外傷合併廣
    泛性腦神經軸突受損、右側顏面骨骨折、左側脛骨骨折、身
    體多處挫擦傷及骨折等傷害（昏迷指數為六分），經緊急送
    衛生署臺中醫院施行開顱手術及減壓術等急救手術後，才倖
    免於難。又起訴書雖認被告此方之二十餘名成年男子中有人
    持西瓜刀毆擊被害人戊○○，及證人甲○○於本院審理時亦
    證稱其看到該二十餘名男子中有人持西瓜刀傷害戊○○等語
    ，然依被害人之診斷證明書及病歷資料所載，被害人並未受
    有任何刀傷，是證人甲○○此部分之證詞尚為本院所不採。
(二)、車牌號碼Ｂ9－6515號自用小客車，係登記在被告之父蔡錦
    彬名下，被告於九十四年十二月二十七日凌晨，有駕駛該自
    小客車外出等情，業經被告之母林惠瑩於警詢時證述屬實，
    並據被告於偵查中及本院審理時自白明確。又被告確實於九
    十四年十二月二十七日凌晨，駕駛上開自小客車前往臺中市
    ○區○○路一Ｏ九號九樓某酒店飲酒，並於同日凌晨五時許
    ，在案發地點現場，駕駛上開自小客車撞及被害人戊○○，
    亦據被告於警詢（九十五年七月十六日）、偵查中（九十五
    年九月八日）及本院審理時自白屬實，核與證人乙○○、甲○○、張竣凱、己○○之證詞相符。足見被告確於案發時間
    駕駛車牌號碼Ｂ9－6515號自用小客車撞及被害人戊○○無
    誤。
(三)、被告確有積欠乙○○酒店消費之代墊款項，九十四年十二月
    二十七日凌晨，乙○○則因在臺中市○區○○路一Ｏ九號九
    樓某酒店內巧遇被告，而與被告在該酒店包廂內商談被告應
    如何返還上開積欠之債務事宜，戊○○、張竣凱及己○○並
    未參與處理債務之事等情，業據(1)、證人乙○○於偵查中證
    稱：「我在漢口路及寧夏路之採紅玲酒店擔任幹部，蔡俊偉
    有一次來喝酒，身上不夠錢要跟我簽帳，簽一萬多元，蔡俊
    偉說他隔天就會還，結果沒有，他拖一個多月左右，才在九
    十四年十二月二十七日在民生路酒店碰到他，跟他要酒錢，
    因為錢我已經代墊。」、「我進去後跟蔡俊偉在一包廂談，
    還有甲○○及二名幹部，．．結果蔡俊偉口氣不好，他認為
    沒有多少錢，所以非常不高興。」等語，及於警詢時證稱：
    「蔡俊偉曾到我位在寧夏路與漢口路上班之採紅玲酒店喝酒
    ，我在那採紅玲酒店擔任幹部，當時他喝完酒對我說身上的
    錢帶不夠，所以要先行簽帳隔日立即償還約新臺幣一萬元之
    酒錢，但並未依約還錢，所以該筆債務由我先行支付。」、
    「．．在台中市○區○○路一Ｏ九號九樓飲酒作樂，剛好巧
    遇欠我錢的蔡俊偉（綽號阿偉），所以我就向他追討債務，
    我就找蔡俊偉至空的包廂商談問他何時還錢，蔡俊偉跟我講
    好於九十五年一月十日要還我錢。」等語；及(2)、證人甲○○於本院審理時證稱：「當天因為蔡俊偉跟乙○○有債務糾
    紛，我與乙○○去的，因為蔡俊偉欠乙○○八千四百元。」
    、「蔡俊偉說要還給乙○○八千四百元，蔡俊偉的朋友說一
    個月內會還，後來我與乙○○、阿輝就回去包廂唱歌。」、
    「之前蔡俊偉去乙○○當幹部的酒店喝酒簽帳未還，乙○○
    先幫他代墊，蔡俊偉本來就應該還乙○○的錢，且有談好一
    個月要還。」、「（戊○○、張竣凱、己○○他們來喝酒前
    ，是否知道要處理債務的事情？）他們不知道，也沒有去參
    與處理債務的事。」等語，及於偵查中證稱：「是蔡俊偉在
    另一酒店有欠酒店八千四百元酒錢，蔡俊偉那天在民生路及
    柳川西路那裏喝酒，阿右跟我說叫蔡俊偉處理酒錢的事情，
    我跟阿右去找蔡俊偉，那時阿右及蔡俊偉是在一間包廂談，
    他們談他們的還酒錢的事情，我就在旁邊喝酒，他們後來談
    好蔡俊偉一個月還八千四百元全部酒錢。」等語屬實。雖證
    人甲○○於本院審理時證稱：「乙○○與蔡俊偉事先有跟他
    聯絡，要在那邊談債務的事。」等語，惟被告係積欠證人乙○○酒店消費代墊款，乙○○對於被告積欠之金額若干，及
    如何與被告在民生路一Ｏ九號九樓之酒店內商談該筆債務解
    決之過程，自係知之最詳。且被告積欠該款項已有一個多月
    ，並認為金額不高而對乙○○之催討感覺不悅，衡諸情理，
    倘若乙○○係事先與被告聯繫商談該筆債務之處理事宜，則
    被告理應在前往酒店一開始即糾眾助勢，而非在乙○○等人
    欲離去時始聚眾滋事。故綜上判斷，被告應係在前開民生路
    一Ｏ九號九樓之酒店內巧遇被告後，始向被告催討及商談如
    何解決該債務事宜。
(四)、行動電話0000000000號門號係被證人邱繼平於九十四年十一
    月四日所申辦，辦好後即交由被告使用等情，業據證人邱繼
    平於警詢時證述屬實，並有該門號之個人資料及通聯調閱查
    詢單一份附於偵查卷可稽。又0000000000號行動電話門號為
    丁○○所申請使用，且0000000000號行動電話亦為丁○○所
    使用，業據證人丁○○於偵查中及本院審理時供、證述屬實
    ，並有0000000000號門號之個人資料一份附於偵查卷可參（
    第一六九頁）。而依上開0000000000號門號之通聯紀錄顯示
    ，該門號於九十四年十二月二十七日凌晨三時二十四分五十
    八秒發話給丁○○所持用之0000000000號行動電話（通話時
    間三十秒）迄同日上午十時四十三分四十八秒發話給丁○○
    所持用之0000000000號行動電話（通話時間一百四十四秒）
    止，期間被告對外之通聯對話頻繁，且與丁○○所持用之00
    00000000號、0000000000號門號更是通聯密切（約三十通）
    ，雖其間之交談內容不得而知，然以被告於案發前後期間所
    使用行動電話對外通聯之頻繁紀錄觀之，原難排除其有以電
    話召來同夥之可能性。是被告之選任辯護人為被告辯護稱：
    「依被告案發當日使用之0000000000號行動電話通聯紀錄顯
    示，被告在案發凌晨四時至五時之間，僅有接發各一通電話
    ，顯見被告並未唆使二十餘名男子前往案發地點聚眾尋釁」
    等語，顯不足以資為對被告有利之認定。
(五)、按刑法上殺人罪與傷害罪之區別，固以視加害人係傷害或殺
    人之犯意為斷，加害人使用之兇器及被害人所受之傷害程度
    ，固不能據為認定有無殺意之唯一標準，但加害人使用之兇
    器、下手情形如何及被害人所受之傷勢，於審究犯意方面，
    仍不失為重要參考資料（最高法院20年非字第104號判例、
    44年台上字第373號判例意旨參照）。查本案被告先駕駛自
    用小客車高速撞擊被害人戊○○，被害人戊○○遭撞後當場
    倒臥在地，被告此方之二十餘名不詳姓名成年男子復圍繞在
    被害人身旁，並由其中數人分持球棒、棍棒及磚塊等器物朝
    被害人戊○○之頭部等部位攻擊約一分鐘，致被害人戊○○
    受有頭部外傷合併廣泛性腦神經軸突受損、右側顏面骨骨折
    、左側脛骨骨折、身體多處挫擦傷及骨折等傷害，送醫時之
    神智不清，昏迷指數為六分，經施行開顱手術及減壓術等急
    救手術後，才倖免於難，此有被害人之病歷摘要及診斷證明
    書可按。而人體之頭部及體內臟器均為重要且脆弱之維持生
    命器官，如遭人駕駛自小客車高速衝撞，或遭人持球棒、棍
    棒及磚塊攻擊，均足以致人體之頭部、內臟等重要器官受有
    重創而有致死之立即危險，此為一般人所得認識，被告行為
    時已年滿二十三歲，當具有此社會基本常識，自難諉為不知
    ，卻仍駕駛自小客車高速衝撞被害人，並與其他二十餘名成
    年男子基於犯意聯絡，由其中數人分持球棒、棍棒及磚塊毆
    擊被害人之頭部等身體部位，顯見被告殺意甚堅，其確有殺
    人之故意。
(六)、綜上所述，被告確有與綽號「山豬」、「文忠」等二十餘名
    姓名不詳之成年男子共同基於殺人之犯意聯絡，殺害被害人
    戊○○未遂之犯行。其所辯無非卸飾之詞，不足採信，事證
    明確，其犯行洵堪認定。
二、核被告所為，係犯刑法第二百七十一條第二項、第一項之殺
    人未遂罪。被告與綽號「山豬」、「文忠」等二十餘名姓名
    不詳之成年男子間，有犯意聯絡及行為分擔，為共同正犯（
    新修正刑法第二十八條將原條文之「實施」，修正為「實行
    」，僅係文字修正，非屬法律效果之變更，應無新舊法比較
    之問題，而應逕行適用現行有效之法律）。被告已著手於犯
    罪行為之實行而不遂，為未遂犯，應依刑法第二十五條第二
    項之規定，按既遂犯之刑減輕之（新修正刑法將原列於第二
    十六條前段關於未遂犯之處罰，得按既遂犯之刑減輕之規定
    ，移列至第二十五條第二項，非屬法律變更，應逕行適用現
    行有效之法律）。爰審酌被告僅因細故小事即糾眾鬧事，並
    駕駛自用小客車故意衝撞原不相識及無任何仇恨之被害人，
    在被害人倒地後，復由同夥二十餘名男子中數人持球棒、棍
    棒及磚塊朝戊○○之頭部及身體軀幹毆打約一分鐘，其手段
    兇殘，惡性重大，對社會及被害人所生之危害鉅大，而被害
    人在經送醫急救後始悻免於難，惟仍受有身體上重大之傷害
    ，且迭經多次手術仍無法全部復原，造成被害人身心之無比
    痛苦，並致被害人家屬心中無限之哀痛，且被害人於事發當
    時就讀中州技術學院企業管理系二年級，因此事件而辦理休
    學，有休學證明書影本一份附於本院卷可稽，然被告事後猶
    飾詞卸責，對於自己之違法行為欠缺悔悟改過之具體表現，
    且迄未賠償被害人或與之和解取得原諒，足見被告全然無絲
    毫悔意等一切情狀，予以從重量處有期徒刑十二年。
據上論斷，應依刑事訴訟法第二百九十九條第一項前段，第二十
八條、第二百七十一條第二項、第一項、第二十五條第二項，判
決如主文。
本案經檢察官張桂芳到庭執行職務。
中　　華　　民　　國　　96　　年　　10　　月　　11　　日
                  刑事第八庭  審判長法  官  林慧英
                                    法　官  戴嘉慧
                                    法　官  簡源希
上為正本係照原本作成
如不服本判決，應於收送達後10日內向本院提出上訴書狀（應敘
述具體理由並附繕本）
上訴書狀如未敘述理由，應於上訴期間屆滿後20日內補提理由書
於本院
                                    書記官  張雅慧
中　　華　　民　　國　　96　　年　　10　　月　　11　　日
附錄論罪科刑法條：
刑法第二百七十一條第一項、第二項
殺人者，處死刑、無期徒刑或十年以上有期徒刑。
前項之未遂犯罰之。
